【裁判字號】    95,訴,1332
【裁判日期】    951205
【裁判案由】    違反毒品危害防制條例
【裁判全文】
臺灣臺南地方法院刑事判決              95年度訴字第1332號
公  訴  人  臺灣臺南地方法院檢察署檢察官
被      告  甲○○
上列被告因違反毒品危害防制條例案件，經檢察官提起公訴（95
年度毒偵字第1817號），及同署移送併辦（95年度毒偵字第2507
號），被告就被訴事實為有罪之陳述，本院合議庭裁定由受命法
官獨任進行簡式審判程序，判決如下：
    主  文
甲○○施用第一級毒品，處有期徒刑柒月。扣案之海洛因壹包（
驗餘淨重零點零伍公克），沒收銷燬之。
    事  實
一、甲○○前因施用毒品案件，經本院裁定送勒戒處所觀察、勒
    戒後，認有繼續施用毒品之傾向，由本院以九十一年度毒聲
    字第一三六○號裁定令入戒治處所施以強制戒治，嗣因停止
    戒治交付保護管束期滿，由臺灣臺南地方法院檢察署檢察官
    於九十二年六月十八日，以九十二年度戒毒偵字第一四九號
    為不起訴處分確定在案。詎甲○○猶不知悔改，明知海洛因
    係毒品危害防制條例所規定之第一級毒品，不得非法持有、
    施用，竟另基於反覆施用第一級毒品海洛因之單一行為犯意
    ，自九十五年三月三十日起至同年九月十七日止，在臺南縣
    歸仁鄉○○村○○○街一六二巷一一弄二六號住處內，以注
    射之方式，施用第一級毒品海洛因多次。其於同年三月三十
    一日下午四時二十五分許，在臺南縣警察局新化分局唪口派
    出所，為警採集尿液檢體送驗結果，呈嗎啡陽性反應；另於
    同年九月十八日下午一時三十分許，在臺南縣永康市○○路
    一二九巷三○之二號前，警方發現甲○○騎乘腳踏車神色慌
    張，予以攔查，甲○○遂將身上攜帶之第一級毒品海洛因一
    包（驗餘淨重○‧○五公克）丟棄在地，當場為警查獲，並
    扣得上開海洛因一包。
二、案經臺南縣警察局新化分局報請臺灣臺南地方法院檢察署檢
    察官偵查起訴及同署移送併案審理。
    理  由
一、上開事實業經被告甲○○坦承不諱，且其先後為警查獲所採
    集之尿液檢體，經送檢驗結果，均呈嗎啡陽性反應（按海洛
    因係由嗎啡經化學合成而製得，經注射進入人體後，因代謝
    分解成嗎啡，因此施打海洛因後，由尿液中檢驗結果仍為嗎
    啡反應），有長榮大學九十五年四月二十六日及同年十月十
    日出具之確認報告各一件在卷可稽（見本案警卷第六至七頁
    及本院卷第二六至二七頁；且扣案之白粉一包，送法務部調
    查局以化學呈色法及氣相層析質譜儀分析法檢驗結果，確含
    第一級毒品海洛因成份，亦有該局九十五年十月二十三日調
    科壹字第○九五二三○二八四三○號鑑定書一件附卷可按（
    見本院卷第三三頁），足見被告上開自白核與事實相符，應
    可採信。再被告有如事實欄所示之經觀察、勒戒及強制戒治
    ，並經停止戒治交付保護管束期滿釋放之情，有臺灣高等法
    院被告前案紀錄表在卷可佐，顯見其係於上開強制戒治執行
    完畢釋放後，五年內再犯本件施用第一級毒品之罪，事證明
    確，被告犯行堪以認定，自應依法論科。
二、按海洛因係毒品危害防制條例第二條第二項第一款所明定之
    第一級毒品，不得非法持有、施用。核被告所為，係犯毒品
    危害防制條例第十條第一項之施用第一級毒品海洛因罪。又
    被告施用第一級毒品海洛因前後持有海洛因之低度行為，應
    為施用海洛因之高度行為所吸收，不另論罪。另毒品危害防
    制條例所規定之施用第一級或第二級毒品犯行，因鑑於施用
    毒品者，大多具有「成癮性」，為貫徹社會防制毒品之期盼
    ，對施用毒品者，有施以「斷癮」之必要，乃就施用毒品行
    為，先為生理治療及心理復健之保安處遇，因而以令入勒戒
    處所觀察、勒戒方式，戒除其身癮，若仍無法戒除，有繼續
    施用毒品之傾向，再令入戒治處所施以強制戒治，以戒除其
    心癮，倘上開保安處遇猶無法收其遮斷毒癮之實效，方以刑
    罰追訴處罰，此為毒品危害防制條例第二十、二十三條所明
    定，足見施用第一級或第二級毒品罪，本即預定其因成癮而
    有反覆實行施用毒品之性質，於刑法評價上，即得以集合犯
    論以一罪（最高法院九十五年度台上字第一○七九號判決意
    旨參照）。本件被告既自承其自九十五年三月三十日起至同
    年九月十七日止此段期間因被倒錢，心情不好，會反覆施用
    海洛因（見本院卷第四四頁）等情，且觀諸卷附臺灣高等法
    院被告前案紀錄表，被告自八十二年間起即因多次施用毒品
    案件，經判刑、送觀察勒戒及強制戒治，復於本案又因施用
    第一級毒品遭查獲，顯見被告確有施用毒品之慣行，揆諸前
    揭說明，其習慣性、多次並反覆施用第一級毒品之行為，應
    予評價為「集合犯」之包括一罪，且被告之行為已跨越現行
    刑法之施行日期九十五年七月一日，亦無庸為新舊法之比較
    ，附此敘明。公訴意旨雖僅就被告於九十五年三月三十日之
    施用第一級毒品犯行起訴，而未就其後至同年九月十七日止
    之施用第一級毒品犯行起訴，然此部分之犯罪事實與起訴部
    分，有如前述之集合犯之實質上一罪關係，並經檢察官移送
    併辦（九十五年度毒偵字第二五○七號），為起訴效力所及
    ，本院自應併予審究。爰審酌海洛因戕害身心，而被告前因
    施用毒品經送觀察、勒戒及強制戒治處分後，猶不思戒絕革
    除惡習，再為本件犯罪，顯未因前所受觀察勒戒、強制戒治
    等治療處分而記取教訓，惟其施用毒品所生危害，實以自戕
    身心健康為主，對於他人生命、身體、財產等法益，尚無明
    顯而重大之實害，兼衡其犯罪後坦承犯行等一切情狀，量處
    如主文所示之刑。又扣案之第一級毒品海洛因一包（驗餘淨
    重○‧○五公克），係違禁物，不問屬於犯人與否，應依毒
    品危害防制條例第十八條第一項前段規定宣告沒收銷燬之。
據上論斷，應依刑事訴訟法第二百七十三條之一第一項、第二百
九十九條第一項前段，毒品危害防制條例第十條第一項、第十八
條第一項前段，判決如主文。
本案經檢察官乙○○到庭執行職務。
中    華    民    國    95    年    12    月    5     日
                  刑事第七庭    法  官  林欣玲
以上正本證明與原本無異。
如不服本判決，應於判決送達後10日內，向本院提出上訴狀。
                                書記官  鄭佩玉
中    華    民    國    95    年    12    月    5     日
附錄本案論罪科刑法條全文：
毒品危害防制條例第10條
施用第一級毒品者，處 6 月以上 5 年以下有期徒刑。
施用第二級毒品者，處 3 年以下有期徒刑。


司法院資訊處製作；財團法人民間司法改革基金會備份。
